最高法院刑事判決　　　　　　　　　　　　　　　九十一年度台上字第五四六四號
　　上　訴　人　台灣高等法院高雄分院檢察署檢察官
　　被　　　告　甲○○
　　　　　　　　乙○○
右上訴人因被告等誣告案件，不服台灣高等法院高雄分院中華民國八十九年七月十九
日第二審判決（八十九年度上訴字第七二六號，起訴案號：台灣屏東地方法院檢察署
八十七年度偵字第四一七０號），提起上訴，本院判決如左：
    主  文
原判決撤銷，發回台灣高等法院高雄分院。
    理  由
本件原判決以公訴意旨略稱：被告甲○○為高雄縣茄定鄉偉登股份有限公司（下稱偉
登公司）之負責人；被告乙○○係其岳父。民國八十六年五月三十日，乙○○代表偉
登公司與屏東縣東港鎮鼎中實業股份有限公司（下稱鼎中公司）負責人洪鼎富訂立買
賣契約，向鼎中公司購買冷凍熟櫻花蝦（下稱第一批冷凍蝦）計新台幣（下同）一百
零五萬六千元，並約明上開冷凍蝦暫放於鼎中公司冷凍庫內，如有其他客戶欲以較高
價格購買時，則由鼎中公司代為出售；嗣於同年六月十日，乙○○再向洪鼎富訂購冷
凍櫻花蝦（下稱第二批冷凍蝦），約定分別以每台斤一千零三十元之價格購買第一廠
冷凍櫻花蝦五百箱；每台斤九百八十元之價格購買第二廠冷凍櫻花蝦三百箱，定同年
六月二十五日為契約履行日，並以前開委託鼎中公司代為出售第一批冷凍蝦之價金一
百零五萬六千元為定金，惟若無法於契約履行日期前繳交價金時，即由鼎中公司沒收
上開定金，並求償因此所生之損失。詎偉登公司及乙○○屆期未履行上開第二次買賣
契約，鼎中公司因而沒收定金。被告二人竟不甘損失，基於意圖使洪鼎富受刑事處分
之犯意聯絡，由甲○○以偉登公司名義，於同年八月六日，具狀向台灣屏東地方法院
檢察署提出告訴，虛構：「同年六月間，其向洪鼎富表示欲提前開第一批冷凍蝦，洪
鼎富稱已代為出售，後又改稱該貨已全部腐爛、無法提出，涉有詐欺、侵占及背信之
罪嫌」等情；乙○○則於檢察官偵查中，於案情有重要關係之事項，具結而虛偽陳稱
：「第一批冷凍蝦之價款並未充作購買第二批冷凍蝦之定金」等語，致洪鼎富有受刑
事訴追之虞等情，因認被告等共同涉犯刑法第一百六十九條第一項之誣告罪嫌；被告
乙○○另牽連涉犯同法第一百六十八條之偽證罪嫌云云。惟經審理結果，認不能證明
被告等犯罪，因而維持第一審諭知被告等均無罪之判決，駁回公訴人之第二審上訴，
固非無見。
惟按：被告是否負誣告罪責，應以其申告之內容是否出於虛構，以及有無意圖使他人
受刑事處分之意思為斷。又客觀上為法院認定事實及適用法律基礎之證據，雖已調查
而其內容尚未明瞭者，即與未經調查無異，如遽行判決，仍屬應於審判期日調查之證
據未予調查。本件原判決係以「被告與告訴人關於第二批冷凍蝦之買賣契約，確因日
本客戶小倉來台看貨後發現與樣品不符，表示不願購買而未成立或尚有爭議，被告二
人與告訴人間之第二批冷凍蝦買賣契約既有糾葛，則自無以第一批之價款充作第二批
價金之問題，此並係因告訴人信用受日本客戶質疑所致」等情，資為其認不能證明被
告等有誣告故意之論據（見原判決第七、八頁，理由九）。然依卷內資料，告訴人洪
鼎富一再指稱：被告等已委託伊代為出售第一批冷凍蝦，雙方並約定將售得之款，作
為被告等訂購第二批冷凍蝦之定金等語；被告乙○○於告訴人被訴侵占等案，在檢察
官偵查中亦供承確有其事，僅以：告訴人提供之第二批冷凍蝦，經伊公司之日本客戶
前來看貨後，並不滿意等語置辯（見八十七年度偵續字第三二號影印偵查卷第二十三
頁背面）。又被告甲○○代表偉登公司，具狀向台灣屏東地方法院檢察署檢察官告訴
洪鼎富涉犯侵占等罪嫌（八十六年度偵字第六四四五號），其告訴狀係載稱：「……
詎六月份，本公司欲提貨（指第一批冷凍蝦）出售時，被告（指本件告訴人洪鼎富）
即告知上開貨品已代為出售，既已代為出售，則自應將貨交付於本公司，乃被告卻又
詭稱該貨已腐爛云云，一再推三阻四，稽被告之行徑顯有詐欺、背信、侵占之罪嫌」
等語，並未言及其與告訴人之間，尚有第二批冷凍蝦之買賣爭執暨雙方曾約定以告訴
人代售第一批冷凍蝦之價金，充作向告訴人購買第二批冷凍蝦之定金等情（見偵字第
六四四五號影印偵查卷第二頁），是被告等有無向告訴人洪鼎富表示欲提領第一批冷
凍蝦？告訴人有無向被告等謊稱該批貨物已經腐爛？自有詳察究明之必要。如均屬否
定，則被告等是否意圖使告訴人受刑事追訴，故意隱瞞其與告訴人間之民事糾葛，虛
構事實而提出告訴？即堪研求。原判決就此重要之待證事實，均未加以調查說明，遽
為有利於被告等之論斷，非無調查職責未盡及判決理由不備之違背法令。檢察官上訴
意旨執以指摘原判決不當，為有理由，應認有撤銷發回之原因。
據上論結，應依刑事訴訟法第三百九十七條、第四百零一條，判決如主文。
中      華      民      國    九十一    年      九      月    二十七    日
                              最高法院刑事第十庭
                                  審判長法官  林  增  福
                                        法官  邵  燕  玲
                                        法官  吳  昆  仁
                                        法官  陳  世  雄
                                        法官  惠  光  霞
      右正本證明與原本無異
                                              書  記  官
中      華      民      國    九十一    年      十      月      七      日
